臺灣士林地方法院民事判決
110年度簡字第39號
原      告  盛平宇  


被      告  潘宜鑫  

訴訟代理人  鄧道隆  
上列當事人間請求損害賠償事件，本院於民國111年7月19日言詞
辯論終結，判決如下：
    主  文
一、被告應給付原告新臺幣壹佰萬玖仟壹佰柒拾陸元，及自民國
    一Ｏ九年十月二十七日起至清償日止，按週年利率百分之五
    計算之利息。
二、原告其餘之訴駁回。
三、訴訟費用由被告負擔十分之七，餘由原告負擔。
四、本判決第一項於原告以新臺幣參拾伍萬元為被告供擔保後，
    得假執行。但被告如以新臺幣壹佰萬玖仟壹佰柒拾陸元為原
    告預供擔保後，得免為假執行。
五、原告其餘假執行之聲請駁回。
    事  實  及  理  由
壹、程序事項
一、本件原告主張因道路交通事故受損害，對被告起訴請求賠償
    ，原屬應適用通常程序事件。嗣於訴訟進行中，修正後民事
    訴訟法第427條第2項增訂第11款規定此類型訴訟應適用簡易
    訴訟程序，依同法施行法第4條之1第1款規定，於修正前已
    繫屬之事件，未經終局裁判者，適用修正後之規定，是本件
    應適用簡易訴訟程序審理判決，合先敘明。
二、按訴狀送達後，原告不得將原訴變更或追加他訴。但擴張或
    減縮應受判決事項之聲明者，不在此限，民事訴訟法第255 
    條第1項第3款定有明文。本件原告訴之聲明第1項原為：被
    告應給付原告新臺幣（下同）136萬9,161元，及自民國109
    年4月17日起至清償日止，按週年利率百分之5計算之利息（
    附民卷第4頁）。嗣變更為：被告應給付原告139萬1,258 元
    ，及自起訴狀繕本送達翌日起至清償日止，按週年利率百分
    之5 計算之利息（本院卷第128頁）。經核原告訴之聲明變
    更，係擴張應受判決事項之聲明，揆諸首開法條規定，應予
    准許。
貳、實體事項
一、原告起訴主張：
（一）被告於109 年4月17日17時10分許，駕駛車牌號碼0000-00
       號自用小客車，於臺北市南港區南港路1 段與興東街之
      交岔路口，因過失撞擊原告騎乘之車牌號碼000-0000號普
      通重型機車（下稱系爭機車），致原告人車倒地，並受有
      左側鎖骨粉碎性骨折、左側第2 、3 、4 肋骨骨折及腦震
      盪等傷害（下稱系爭事故）。原告因系爭事故受有支出看
      護費用3萬6,000元、醫療用品費用1,352元、薪資損失31
      萬6,000元、醫療費用9萬1,747元、修復系爭機車之零件
      費用9,000元、衣物損失3,500元、矯正眼鏡費用4,500元
      等財產上損害，並因系爭事故減損勞動能力2%，另請求50
      萬元之賠償；又因系爭事故所致之傷害受有精神上痛苦，
      故請求非財產上賠償50萬元，扣除強制責任險給付7萬841
      元後，依民法第184條第1項前段、第2項、第191條之2、
      第193條第1項、第195條第1項規定，請求被告如數給付，
      並加計法定遲延利息等語。
（二）並聲明：
    1.被告應給付原告139萬1,258元，及自起訴狀繕本送達翌日
      起至清償日止，按週年利率百分之5 計算之利息。
    2.願供擔保，請准宣告假執行。 
二、被告抗辯則以：
（一）就原告請求之看護費用3萬6,000元、醫療用品費用1,352
      元、薪資損失31萬6,000元、醫療費用9萬1,747元、衣物
      損失3,500元、矯正眼鏡費用4,500元等財產上損害均不爭
      執；亦不爭執自系爭事故當日起至原告年滿65歲即120年1
      月1日為止，以原告月薪6萬元計算百分之2之勞動能力減
      損；惟修復系爭機車之零件費用9,000元應計算折舊，且
      原告請求之慰撫金數額應予酌減等語，資為抗辯。　
（二）並聲明：
    1.原告之訴及假執行之聲請均駁回。
    2.如受不利判決，願供擔保請准宣告免為假執行。
三、本院得心證之理由：
（一）按因故意或過失，不法侵害他人之權利者，負損害賠償責
      任。故意以背於善良風俗之方法，加損害於他人者亦同。
      違反保護他人之法律，致生損害於他人者，負賠償責任。
      但能證明其行為無過失者，不在此限；汽車、機車或其他
      非依軌道行駛之動力車輛，在使用中加損害於他人者，駕
      駛人應賠償因此所生之損害。但於防止損害之發生，已盡
      相當之注意者，不在此限；不法侵害他人之身體或健康者
      ，對於被害人因此喪失或減少勞動能力或增加生活上之需
      要時，應負損害賠償責任，民法第184條、第191條之2、
      第193條第1項分別定有明文。經查：
　　1.被告於109 年4 月17日17時10分許，於臺北市南港區南港
      路1段與興東街之交岔路口，因過失致生系爭事故，被告
      並因上開過失行為經本院刑事庭以109 年度審交簡字第30
      9 號判決判處有期徒刑4月確定；而原告因系爭事故受有
      支出看護費用3萬6,000元、醫療用品費用1,352元、薪資
      損失31萬6,000元、醫療費用9萬1,747元、衣物損失3,500
      元、矯正眼鏡費用4,500元等財產上損害等情，為兩造所
      不爭執（本院卷第129-130頁），則原告請求被告就上開
      財產上損害負賠償責任，應屬有據。
    2.又被告亦不爭執原告之勞動能力因系爭事故減損百分之2
      ，且得自系爭事故當日起至原告年滿65歲即120年1月1日
      為止，以原告月薪6萬元計算其損害（本院卷第130頁），
      則依霍夫曼式計算法扣除中間利息（首期給付不扣除中間
      利息）核計其金額為12萬6,019元【計算方式為：14,400×
      8.00000000+（14,400×0.00000000）×（8.00000000-0.00
      000000）=126,019.00000000000。其中8.00000000為年別
      單利5%第10年霍夫曼累計係數，8.00000000為年別單利5%
      第11年霍夫曼累計係數，0.00000000為未滿一年部分折算
      年數之比例(259/365=0.00000000)。採四捨五入，元以下
      進位】。是原告依侵權行為法律關係，請求被告就上開金
      額負損害賠償責任，亦屬有據，逾此部分之請求，即屬無
      據。
（二）次按物被毀損時，被害人除得依民法第196條請求賠償外
      ，並不排除民法第213條至第215條之適用，惟民法第196
      條之規定即係第213條之法律另有規定，請求賠償物被毀
      損所減少之價額，得以修復費用為估定之標準，但以必要
      者為限（如修理材料以新品換舊品，應予折舊）（最高法
      院77年5月17日民事庭總會決議參照）。準此，物之損害
      賠償責任之所謂回復原狀，乃指回復損害發生當時之狀態
      ，是以，因修理物而更換新品零件，該新品零件即非損害
      發生當時，該物之零件所呈現狀態，故就新品零件更換部
      分即有計算折舊之必要。是被告雖不爭執原告因系爭事故
      支出機車修理費用9,000元，惟揆諸上開說明，原告請求
      之機車修理費用仍應計算零件之折舊。而依行政院所頒固
      定資產耐用年數表及固定資產折舊率之規定，【機械腳踏
      車】之耐用年數為3年，依定率遞減法每年折舊1000分之5
      36，另依營利事業所得稅查核準則第95條第6項規定「 固
      定資產提列折舊採用定率遞減法者，以1年為計算單位，
      其使用期間未滿1年者，按實際使用之月數相當於全年之
      比例計算之，不滿1月者，以1月計」，系爭機車自出廠日
      102年6月迄於系爭事故時即109年4月17日，已使用6年10
      月，則零件扣除折舊後之修復費用估定為899元（詳如附
      表之計算式）。逾此部分之請求，則屬無理由而不應准許
      。　　　
（三）另按不法侵害他人之身體、健康、名譽、自由、信用、隱
      私、貞操，或不法侵害其他人格法益而情節重大者，被害
      人雖非財產上之損害，亦得請求賠償相當之金額，民法第
      195條第1項定有明文。又慰藉金之賠償須以人格權遭遇侵
      害，使精神上受有痛苦為必要，其核給之標準固與財產上
      損害之計算不同，然非不可斟酌雙方身分資力與加害程度
      ，及其他各種情形核定相當之數額（最高法院51年台上字
      第223 號判例要旨可佐）。經查：原告因系爭事故受有左
      側鎖骨粉碎性骨折、左側第2、3、4肋骨骨折及腦震盪等
      傷害，並因此進行手術治療，且需要專人照護，其日常生
      活顯然發生重大影響，應受有相當程度之精神上痛苦無訛
      。又原告學歷為大學畢業，家庭狀況為離婚、有2名未成
      年子女，職業為交管人員、月薪約6萬元，名下無財產；
      被告學歷為高職畢業，家庭狀況為已婚、有2名未成年子
      女，職業為製造業、月收入約3-4萬元，名下財產總額為7
      59萬9,193元等情，業據兩造陳報在卷，並有稅務電子閘
      門財產所得調件明細表附卷可參（本院卷第40-46、55、1
      30頁），本院審酌兩造之教育程度、社會地位、經濟狀況
      、資力、原告所受傷害及精神打擊程度、被告加害行為等
      一切情狀，認原告請求被告賠償精神上痛苦之非財產上損
      害50萬元，應屬合理。
（四）綜上所述，本件原告因系爭事故所受之損害賠償數額應為
      108萬17元【計算式：3萬6,000元＋1,352元＋31萬6,000元＋
      9萬1,747元＋3,500元＋4,500元＋12萬6,019元＋899元＋50萬
      元】，另扣除已受領之強制險給付7萬841元（本院卷第13
      0頁），原告得請求被告給付之損害賠償總額應為100萬9,
      176元。
四、從而，原告依民法第184條第1項前段、第2項、第191條之2
    、第193條第1項、第195條第1項規定，請求被告應給付原告
    100萬9,176元，及自起訴狀繕本送達翌日即109年10月27日
    （附民卷第39頁）起至清償日止，按週年利率百分之5 計算
    之利息，為有理由，應予准許；逾此範圍之請求，為無理由
    ，應予駁回。
五、又本件原告勝訴部分，兩造均陳明願供擔保請准宣告假執行
    或免為假執行，經核均無不合，爰分別酌定相當之擔保金額
    ，予以准許；至原告敗訴部分，其假執行之聲請亦失所附麗
    ，應予駁回。
六、本件事證已臻明確，兩造其餘攻擊防禦方法及所提出之證據
    ，經本院審酌後，核與判決之結果不生影響，爰不一一論駁
    ，併此敘明。 　　
七、訴訟費用負擔之依據：民事訴訟法第79條。　　　　
中　　華　　民　　國　　111 　年　　7 　　月　　28　　日
                  民事第三庭    法  官  楊忠霖
以上正本證明與原本無異。
如對本判決上訴，應於判決送達後20日內向本院提出上訴狀，若
委任律師提起上訴者，應一併繳納上訴審裁判費，否則本院得不
命補正逕行駁回上訴。
中　　華　　民　　國　　111 　年　　7 　　月　　28　　日
                                書記官  賴怡婷

附表
-----
折舊時間           金額
第1年折舊值        9,000×0.536=4,824
第1年折舊後價值    9,000-4,824=4,176
第2年折舊值        4,176×0.536=2,238
第2年折舊後價值    4,176-2,238=1,938
第3年折舊值        1,938×0.536=1,039
第3年折舊後價值    1,938-1,039=899
第4年折舊值        0
第4年折舊後價值    899-0=899
第5年折舊值        0
第5年折舊後價值    899-0=899
第6年折舊值        0
第6年折舊後價值    899-0=899
第7年折舊值        0
第7年折舊後價值    899-0=899